臺灣高等法院臺中分院刑事判決
111年度上訴字第2006號
上  訴  人  臺灣臺中地方檢察署檢察官
被      告  朱冠溶
上列上訴人因被告加重詐欺案件，不服臺灣臺中地方法院111年
度訴緝字第71號中華民國111年5月31日第一審判決（起訴案號：
臺灣臺中地方檢察署109年度偵字第646號），提起上訴，本院判
決如下：
    主  文
上訴駁回。
    事實及理由
一、本院審判範圍之說明：
（一）按上訴得明示僅就判決之刑、沒收或保安處分一部為之，
      修正後刑事訴訟法第348 條第3 項定有明文。依該條項之
      立法說明：「為尊重當事人設定攻防之範圍，並減輕上訴
      審審理之負擔，容許上訴權人僅針對刑、沒收或保安處分
      一部提起上訴，其未表明上訴之認定犯罪事實部分，則不
      在第二審之審判範圍。如為數罪併罰之案件，亦得僅針對
      各罪之刑、沒收、保安處分或對併罰所定之應執行刑、沒
      收、保安處分，提起上訴，其效力不及於原審所認定之各
      犯罪事實，此部分犯罪事實不在上訴審審查範圍」等語。
      準此，上訴權人就下級審判決聲明不服提起上訴時，依現
      行法律規定，得在明示其範圍之前提下，擇定僅就該判決
      之「刑」、「沒收」、「保安處分」等部分單獨提起上訴
      ，而與修正前認為上開法律效果與犯罪事實處於絕對不可
      分之過往見解明顯有別。此時上訴審法院之審查範圍，將
      因上訴權人行使其程序上之處分權而受有限制，除與前揭
      單獨上訴部分具有互相牽動之不可分關係、為免發生裁判
      歧異之特殊考量外，原則上其審理範圍僅限於下級審法院
      就「刑」（包含有無刑罰加重、減輕或免除等影響量刑區
      間之處斷刑事由、宣告刑與執行刑、應否諭知緩刑）、「
      沒收」、「保安處分」之諭知是否違法不當，而不及於其
      他（最高法院111年度台上字第1542號、111年度台上字第
      872、879號、111年度台上字第2489號刑事判決同此意旨
      ）。
（二）本案係由檢察官檢附具體理由提起上訴，而依檢察官所提
      上訴書，及檢察官於本院審理時所陳述之上訴範圍，業已
      明示僅就原判決所量處之刑提起上訴（詳參本院卷第7至1
      2、67頁），而未對原判決所認定之犯罪事實、罪名及沒
      收部分（本案並未諭知保安處分）聲明不服，參諸前揭說
      明，本院僅須就原判決所宣告之「刑」有無違法不當進行
      審理；至於原判決就科刑以外之其他認定或判斷，既與刑
      之量定尚屬可分，且不在檢察官明示上訴範圍之列，即非
      本院所得論究，合先敘明。
二、本案據以審查量刑當否之原判決所認定犯罪事實及罪名：
（一）原判決犯罪事實：
　　　被告朱冠溶（下稱被告，綽號「小豬」）於民國107年12
      月間某日，加入綽號「皮卡丘」之成年男子所屬由三人以
      上以實施詐術為手段而組成具有持續性及牟利性之有結構
      性犯罪組織，負責招募車手、指示車手領取人頭帳戶包裹
      及提領詐騙款項之工作（所涉參與犯罪組織部分，業經臺
      灣臺中地方法院以108年度金訴字第41號判決判處罪刑後
      ，經本院以109年度金上訴字第1648號等判決上訴駁回，
      復經最高法院以110年度台上字第3457號判決上訴駁回確
      定）。被告即與陳瑞龍、柯侑晨及該詐欺集團成員共同意
      圖為自己不法之所有，基於三人以上詐欺取財之犯意聯絡
      ，於108年1月14日13時許，由該詐欺集團成員以通訊軟體
      LINE暱稱「長短期週轉不求人」與告訴人卓家豪聯繫，佯
      稱：可貸款10萬元，須提供金融帳戶之存摺、金融卡，以
      審核信用並作為匯入款項使用等語，致告訴人卓家豪陷於
      錯誤，於108年1月16日將其妹卓靚如名下中華郵政股份有
      限公司來義郵局帳號00000000000000號帳戶（下稱系爭帳
      戶）之存摺、提款卡，以「交貨便」之方式，寄送至臺中
      市○○區○○○○街000號之統一超商隆恩門市，再由被告指派
      柯侑晨依陳瑞龍之指示領取包裹，俟陳瑞龍透過微信指示
      柯侑晨領取該包裹，並調派綽號「阿信」之男子駕駛租賃
      之車牌號碼000-0000號自用小客車搭載柯侑晨，於108年1
      月20日22時50分許，前往統一超商隆恩門市，由柯侑晨領
      取內含系爭帳戶存摺及提款卡之包裹後，先透過微信向被
      告回報系爭帳戶之帳號後，再將該包裹交付綽號「阿信」
      之男子轉交陳瑞龍。嗣告訴人卓家豪得知系爭帳戶遭列為
      警示帳戶，始發覺受騙，經報警處理，而循線查悉上情。
（二）被告所犯之罪名：
    1.核被告所為，係犯刑法第339條之4第1項第2款之三人以上
      共同詐欺取財罪。
    2.被告於本案指派柯侑晨依陳瑞龍之指示領取人頭帳戶包裹
      ，再由柯侑晨向被告回報該人頭帳戶之帳號，被告就本案
      所參與之詐欺取財犯行，乃在共同意思範圍內，各自分擔
      犯罪行為之一部，相互利用他人之行為，以達詐欺取財之
      目的，自與陳瑞龍、柯侑晨及其他不詳姓名之集團成員間
      ，有犯意聯絡與行為分擔，為共同正犯。
    3.按司法院釋字第775號解釋意旨，闡釋刑法第47條第1項所
      規定行為人受徒刑執行完畢，或一部之執行而赦免後，5
      年以內故意再犯有期徒刑以上之罪，雖為累犯，惟仍應依
      個案犯罪情節，具體審酌行為人犯罪之一切情狀暨所應負
      擔之罪責，裁量有無加重其刑之必要，避免一律加重致發
      生過苛或違反比例及罪刑相當原則之情形者而言（最高法
      院109年度台上字第3222號刑事判決參照）。又法院於審
      酌被告是否適用累犯規定而加重其刑時，訴訟程序上應先
      由檢察官就前階段被告構成累犯之事實，以及後階段應加
      重其刑之事項，主張並具體指出證明方法後，法院才需進
      行調查與辯論程序，而作為是否加重其刑之裁判基礎。前
      階段構成累犯事實為檢察官之實質舉證責任，後階段加重
      量刑事項為檢察官之說明責任，均應由檢察官分別負主張
      及具體指出證明方法之責。而所謂檢察官應就被告累犯加
      重其刑之事項「具體指出證明方法」，係指檢察官應於科
      刑證據資料調查階段就被告之特別惡性及對刑罰反應力薄
      弱等各節，例如具體指出被告所犯前後數罪間，關於前案
      之性質（故意或過失）、前案徒刑之執行完畢情形（有無
      入監執行完畢、在監行狀及入監執行成效為何、是否易科
      罰金或易服社會勞動〔即易刑執行〕、易刑執行成效為何）
      、再犯之原因、兩罪間之差異（是否同一罪質、重罪或輕
      罪）、主觀犯意所顯現之惡性及其反社會性等各項情狀，
      俾法院綜合判斷個別被告有無因加重本刑致生所受刑罰超
      過其所應負擔罪責之情形，裁量是否加重其刑，以符合正
      當法律程序及罪刑相當原則之要求（最高法院110年度台
      上字第5660號刑事判決參照）。查被告前因加重詐欺案件
      ，經原審法院以105年度訴字第668號判決判處有期徒刑1
      年2月確定，由本院以105年度上訴字第1805號判決駁回上
      訴確定，嗣經入監服刑，於107年6月15日假釋出監，至10
      7年8月31日假釋期滿未經撤銷，以已執行完畢論，有臺灣
      高等法院被告前案紀錄表在卷足憑（被告於假釋期滿前，
      雖因另涉詐欺案，致於前案紀錄表遭註記「假釋保護管束
      期間再犯於期滿前未判決確定」，並經本院調取執行卷核
      閱無訛；惟因假釋期滿迄今已逾3年，仍未於另案判決確
      定後6個月內撤銷假釋，依刑法第78條第3項但書之規定，
      上開假釋已不得再予撤銷）。其受有期徒刑之執行完畢，
      5年內故意再犯本案法定本刑有期徒刑以上之罪，為刑法
      第47條第1項所規定之累犯。而就上開構成累犯之前提事
      實，檢察官已於原審審理時提出本院105年度上訴字第180
      5號判決及刑案資料查註記錄表，被告對此亦無異詞（詳
      參原審訴緝卷第58至59、67至102頁）；而就應否加重其
      刑之說明責任，檢察官亦於原審及本院審理時均說明被告
      一再涉犯集團性之詐欺犯行，罪質相同，足見其刑罰反應
      力薄弱，應依累犯規定加重其刑（詳參原審訴緝卷第59頁
      ，本院卷第72頁）。本院審酌被告於前案入監服刑並執行
      完畢後，卻對先前所受刑之執行欠缺感知，仍執意再為本
      案三人以上共同詐欺犯行，對照其先前亦因加重詐欺犯罪
      入監服刑，足見被告並無悛悔改過之心，前案徒刑之執行
      難收成效，縱予加重其刑，亦無使其所承受之刑罰超逾所
      應負擔之罪責、而違背憲法比例及罪刑相當原則之情形，
      經本院審酌上開具體情狀後，認為應予加重其刑。
三、上訴理由之論斷：
（一）檢察官上訴意旨略以：檢察官既於提起公訴時，同時提出
      被告刑案資料查註紀錄表等前科資料證據，並於原審準備程
      序及審理時，主張本案有累犯之適用，復指明構成累犯之前案
      及提出確定判決供參，即屬就被告構成累犯之事實提出主
      張並具體指出證明方法，且亦踐行合法調查程序，原審應
      無裁量空間而須依刑法第47條第1項，諭知被告為累犯，
      並於宣告刑上，予以加重其刑。然原審誤認檢察官未指出
      證明之方法，而漏未就是否構成累犯實質認定，原判決難
      認決允當。請將原判決撤銷，更為適當合法之判決。
（二）本院查：被告前案紀錄表、刑案資料查註紀錄表係由司法
      、偵查機關相關人員依憑原始資料所輸入之前案紀錄，並
      非被告前案徒刑執行完畢之原始證據，而屬派生證據；惟
      當事人如已承認該派生證據屬實，或對之並無爭執，而法
      院復已對該派生證據依法踐行調查證據程序，即得採為判
      斷之依據（最高法院111年度台上字第3143號刑事判決參
      照）。原判決徒執最高法院110年度台上字第5660號刑事
      判決之部分用語（依法院組織法第51條之10規定，最高法
      院刑事大法庭之裁定，係對提案庭提交之案件有拘束力，
      不宜引為事實審裁判個案之依據），對於檢察官就被告構
      成累犯事實之實質舉證責任，作出過於狹隘之解釋，疏未
      考量檢察官已具體指出被告於本案構成累犯之相關刑罰執
      行情形，並輔以刑事判決及前科資料表作為佐證，非僅空
      泛提出前案紀錄而未予任何說明舉證，且被告於原審審理
      時對此並無異詞，已難謂檢察官對於被告構成累犯之事實
      未能具體指出證明方法而存有疑義。然原判決就被告應否
      構成累犯之舉證責任判斷等程序事項，雖有尚欠周延之處
      ，以致未能援引刑法第47條第1項之規定加重其刑，惟原
      判決既已將被告上述足以構成累犯之刑罰執行完畢事實，
      列為刑法第57條之量刑因子，而於決定被告刑期長短時具
      體予以審酌，且適度反映於原判決之量刑上，並非全然固
      守法定最低本刑而未予加重，此一量刑結論幾與本案適用
      累犯規定予以加重其刑無異。是以原判決就累犯規定之適
      用雖有瑕疵，惟與判決認定之犯罪事實及量刑結論均不生
      影響，基於無害瑕疵審查原則，即不構成撤銷原判決之理
      由。此觀最高法院110年度台上字第第5660號刑事判決所
      稱如法院認為檢察官未就構成累犯事實有所主張或具體指
      出證明方法，而未論以累犯或依累犯規定加重其刑，但仍
      將被告可能構成累犯之前科、素行資料列為量刑審酌事由
      ，此時對被告所應負擔之罪責已予充分評價，依重複評價
      禁止之精神，自無許檢察官事後循上訴程序，以該業經列
      為量刑審酌之事由應改論以累犯並加重其刑為由，指摘原
      判決未依累犯規定加重其刑違法或不當，應係前述無害瑕
      疵審查原則之具體展現，益足為證。則檢察官明示僅就原
      判決之刑提起一部上訴，並主張原判決未適用刑法第47條
      第1項加重其刑有所違誤，以致量刑失當；惟檢察官所為
      指摘既無從動搖原審所諭知之量刑結論，其上訴為無理由
      ，應予駁回。
據上論結，應依刑事訴訟法第368條，判決如主文。 　　　
本案經檢察官謝怡如提起公訴，檢察官林煒容提起上訴，檢察官
謝志明到庭執行職務。
中　　華　　民　　國　　111 　年　　10　　月　　4 　　日
          刑事第十二庭    審判長法　官  張  國  忠 
　　　　　                      法　官  陳      葳
　　　　　　　      　　　　　  法　官  高  文  崇
以上正本證明與原本無異。
如不服本判決應於收受送達後20日內向本院提出上訴書狀，其未
敘述上訴之理由者，並應於提起上訴後20日內向本院補提理由書
（均須按他造當事人之人數附繕本）「切勿逕送上級法院」。因
疫情而遲誤不變期間，得向法院聲請回復原狀。  

　　　　　　　　　　       　　 書記官  施  耀  婷

中　　華　　民　　國　　111 　年　　10　　月　　4 　　日